【裁判字號】    89,上,149
【裁判日期】    890516
【裁判案由】    債務人異議之訴
【裁判全文】
臺灣高等法院民事判決  八十九年度上字第一四九號
    上  訴  人  乙○○
    被  上訴人  甲○○
右當事人間債務人異議之訴事件，上訴人對於中華民國八十八年十二月十六日臺灣臺
北地方法院八十八年度訴字第二九五七號第一審判決提起上訴，本院判決如左：
    主      文
上訴駁回。
第二審訴訟費用由上訴人負擔。
    事      實
甲、上訴人方面：
一、聲明：
  (一)原判決廢棄。
  (二)被上訴人在第一審之訴駁回。
二、陳述：除與原判決記載相同者外，補稱略以：被上訴人前與其同居人陳秀光介紹
    訴外人林騰公司向上訴人借款共一億九百十六萬五千元，由林騰公司簽發支票或
    被上訴人簽發本票交付上訴人，系爭本票即其中一部分，詎林騰公司簽發之支票
    遭退票，被上訴人謊稱係善意被害人，上訴人信以為真，基於同情心而與之簽訂
    和解書，嗣發現被上訴人之同居人係林騰公司之股東，始知受騙。
乙、被上訴人方面：
一、聲明：上訴駁回。
二、陳述：除與原判決記載相同者外，略補稱以：兩造於八十五年八月十五日所簽之
    和解書與上訴人主張之一億九百十六萬五千元借款無關。上訴人對被上訴人之債
    權已經消滅，不得仍對被上訴人聲請強制執行。上訴人非以本票債權之重要爭點
    有錯誤為由撤銷和解，顯無理由。
    理      由
一、被上訴人主張：上訴人前以臺灣板橋地方法院八十四年度票字第四一一八號民事
    裁定為執行名義，向該法院聲請強制執行 (八十五年度民執星字第五一七八號）
    ，兩造於八十五年八月十五日成立和解，兩造同意由被上訴人給付上訴人一百三
    十萬元，上訴人拋棄其餘債權及費用。被上訴人於八十五年八月十五日、同年十
    月十五日分別給付上訴人三十萬元、一百萬元，上訴人具結承認被上訴人之債務
    全部清償完畢，並撤回其強制執行之聲請。上訴人對被上訴人已無本票債權存在
    ，且上訴人對該本票之債權已罹於時效而消滅，竟以同一裁定為行名義，再向臺
    灣板橋地方法院聲請強制執行（八十八年度執字第一○八二八號），經該法院囑
    託原法院執行（八十八年度執助字第二八九號）查封被上訴人所有財產在案。為
    此依強制執行法第十四條第一項規定提起本訴，請求將原法院八十八年度執助字
    第二八九號及臺灣板橋地方法院八十八年度執字第一○八二八號給付票款強制執
    行係林騰公司之股東，始知受騙。該和解有民法第七百三十八條第三款「當事人
    之一方，對於他方當事人之資格或對於重要之爭點錯誤」之情形，上訴人自得予
    以撤銷，再聲請對被上訴人強制執行等語置辯。
二、按執行名義成立後，如有消滅或妨礙債權人請求之事由發生，債務人得於強制執
    行程序終結前，向執行法院提起異議之訴，強制執行法第十四條第一項定有明文
    。又和解有使當事人所拋棄之權利消滅及使當事人取得和解契約所訂明權利之效
    力，且除符合民法七百三十八條各款所列情形外，不得以錯誤為理由撤銷，民法
    第七百三十七條、第七百三十八條分別定有明文。復按意思表示之內容有錯誤，
    或表意人若知其情事即不為意思表示者，表意人得將其意思表示撤銷之。其撤銷
    權，自意思表示後，經過一年而消滅，為民法第八十八條第一項、第九十條所明
    定。而因錯誤而簽訂之和解，得行使之撤銷權，有民法第九十條關於以錯誤為原
    因，行使撤銷權除斥期間一年規定之適用 (八十三年度台上字第二三八三號判例
    意旨參照) 。查上訴人前以臺灣板橋地方法院八十四年度票字第四一一八號民事
    裁定，向該法院聲請強制執行（八十五年度民執星字第五一七八號），兩造於執
    行程序進行中，在八十五年八月十五日成立和解，業據被上訴人提出和解書附卷
    為證(原審卷第十五頁)，且為上訴人所自認  (原審卷第廿七頁)，堪予採信。上
    訴人雖辯稱其係受被上訴人之詐騙而簽訂和解書，該和解有民法第七百三十八條
    第三款「當事人之一方，對於他方當事人之資格或對於重要之爭點錯誤」之情形
    ，其得予以撤銷云云。惟查上訴人係於八十八年六月一日始向臺灣板橋地方法院
    再次聲請強制執行，有原法院調閱上開案卷影印其聲請狀附卷可稽，已逾撤銷和
    解之一年除斥期間，自不得再為撤銷之意思表示。上訴人復未舉證證明其再為聲
    請強制執行前，曾於和解成立後一年內向被上訴人為撤銷和解之意思表示，揆諸
    上開說明，上開和解之效力仍然存在。按兩造簽訂之和解書記載：「茲因臺灣板
    橋地方法院八十五年度民執星字第五一七八號清償票款強制執行事件，甲（指上
    訴人）、乙（指被上訴人）方成立和解條件如下：一、甲方於民國八十五年十
    月十五日支付新台幣參拾萬元給乙方，由乙方親收。二、甲方於民國八十五年十
    月十五日支付付新台幣壹佰萬元給乙方。其餘金額及利息等一切費用乙方拋棄。
    臺灣臺北地方法院債權憑證（北院仁八十五年度民執丑六二九○字第一五四九八
    號）全部清償。本件之票款本票票號0000000號作廢。．．．」顯係以原
    來之法律關係為基礎，互相讓步而成立和解，其依和解條件拋棄之權利自不得再
    事請求。被上訴人業依上開和解條件清償上訴人，有上訴人於和解書末簽署之「
    收到參拾萬元正」「收到壹佰萬元正」「自民國八十五年十月十五日起甲○○對
    乙○○所欠一切債務均已全部清償完畢」等語可證，上訴人亦不爭執。上訴人對
    於被上訴人之本票債權已不存在，堪予採信。上訴人再以原臺灣板橋地方法院八
    十四年度票字第四一一八號民事裁定為執行名義聲請對被上訴人為強制執行，自
    非正當。
三、從而被上訴人依強制執行法第十四條第一項規定，請求撤銷臺灣臺北地方法院八
    十八年度執助字第二八九號及臺灣板橋地方法院八十八年度執字第一○八二八號
    給付票款強制執行事件所為之強制執行程序，並確認上訴人對系爭本票之債權不
    存在，即非無據。原法院為上訴人敗訴之判決，於法並無不合。上訴意旨指摘原
    判決不當，求予廢棄改判，為無理由，上訴應予駁回。
據上論結，本件上訴為無理由，依民事訴訟法第四百四十九條第一項、第七十八條，
判決如主文。
中      華      民      國    八十九    年      五      月      十六     日
                            民事第十四庭
                                審判長法  官  張  劍  男
                                      法  官  蘇  芹  英
                                      法  官  陳  筱  珮
右正本係照原本作成。
如不服本判決，應於收受送達後二十日內向本院提出上訴書狀，其未表明上訴理由者
，應於提出上訴後二十日內向本院補提理由書狀（均須按他造當事人之人數附繕本）
上訴時應提出委任律師或具有律師資格之人之委任狀；委任有律師資格者，另應附具
律師及格證書及釋明委任人與受任人有民事訴訟法第四百六十六條之一第一項但書或
第二項（詳附註）所定關係之釋明文書影本。
中      華      民      國    八十九    年      五      月      十九     日
                                        書記官  李  卓  英
附註：
民事訴訟法第四百六十六條之一（第一項、第二項）：
對於第二審判決上訴，上訴人應委任律師為訴訟代理人。但上訴人或其法定代理人具
有律師資格者，不在此限。
上訴人之配偶、三親等內之血親、二親等內之姻親，或上訴人為法人、中央或地方機
關時，其所屬專任人員具有律師資格並經法院認為適當者，亦得為第三審訴訟代理人
。


司法院資訊處製作；財團法人民間司法改革基金會備份。
